【裁判字號】    96,易,1197
【裁判日期】    970114
【裁判案由】    詐欺等
【裁判全文】
臺灣桃園地方法院刑事判決              96年度易字第1197號
公  訴  人  臺灣桃園地方法院檢察署檢察官
被      告  乙○○
上列被告因詐欺等案件，經檢察官提起公訴（95年度偵字第2470
0號），本院改以簡式審判程序，判決如下：
    主  文
乙○○連續意圖為自己不法之所有，以詐術使人將本人之物交付
，處有期徒刑壹年貳月。減為有期徒刑柒月。
    事  實
一、緣乙○○與甲○○於94年間為男女朋友關係，乙○○利用女
    友甲○○對其之信任，竟基於意圖為自己不法所有之概括犯
    意，連續為以下行為。嗣經甲○○收受各該銀行之帳單通知
    後，始知悉乙○○如下之各該行為，並因而與之分手：
  (一)於94年11月27日，在桃園縣桃園市○○○街57號9 樓甲○○
    家中，徒手竊取甲○○所有之台新國際商業銀行股份有限公
    司（下稱台新銀行）卡號0000-0000-****-****號信用卡1張
    （詳細卡號詳如卷內），並與真實姓名年籍不詳之某成年女
    子，共同基於為自己不法所有之犯意聯絡，由該女子假冒甲
    ○○名義，撥打電話向台新銀行申請預借現金密碼後，再連
    續持上述信用卡，分別於94年11月27日下午7 時45分至50分
    分許，桃園縣桃園市○○路560 號所設中國信託商業銀行自
    動櫃員機，接續5 次，每次預借現金新臺幣（下同）2 萬元
    ，共計10萬元，及94年12月11日，至桃園縣桃園市○○路○
    段59、61號之中國信託商業銀行自動櫃員機，預借現金5000
    元，總計詐領10萬5 千元得手後，再將該信用卡放回甲○○
    之皮包，為免發現。
  (二)於94年12月26日前，在上述地點，徒手竊取甲○○所有之聯
    邦商業銀行股份有限公司（下稱聯邦銀行）卡號0000-0000-
    ****-****號尚未開卡之現金卡1張（詳細卡號詳如卷內），
    再於94年12月26日冒用甲○○之身分開卡使用，並於同日利
    用自動櫃員機詐領現金14萬元得逞。
  (三)於94年12月底某日，在上述地點，徒手竊取甲○○所有之台
    北富邦商業銀行股份有限公司（下稱台北富邦銀行）卡號00
    00-0000-****-****號信用卡1張（詳細卡號詳如卷內），先
    自行以甲○○之名義開卡後，於信用卡背面簽署自己之姓名
    ，而於95年1月3日，在臺中市○○路624號4樓之「豪情美容
    生活館」盜刷該信用卡，以自己名義簽名，詐取2800元得逞
    ，其後復於同日稍後、95年1 月5 日、1 月19日、1 月20日
    、1 月21日、1 月23日及1 月24日，分別持該信用卡至相同
    店家消費7 次，惟均遭銀行拒絕，而詐欺取財未遂。
二、案經台新銀行、甲○○訴由桃園縣政府警察局桃園分局報請
    臺灣桃園地方法院檢察署檢察官偵查起訴。
    理  由
壹、證據能力部分
一、按被告以外之人於審判外之言詞或書面陳述，除法律有規定
    者外，不得作為證據。被告以外之人於審判外之陳述，雖不
    符前四條（指刑事訴訟法第159 條之1 至第159 條之4）之
    規定，而經當事人於審判程序同意作為證據，法院審酌該言
    詞陳述或書面陳述作成時之情況，認為適當者，亦得為證據
    。刑事訴訟法第159 條第1 項、第159 條之5 第1 項，分別
    定有明文。查被告於準備程序坦承犯行，經本院改以簡式審
    判程序審理並調查證據後，被告對於起訴之犯罪事實均為有
    罪之陳述及自白犯行，並在本院對於檢察官所提出被告以外
    之人於審判外之書面陳述筆錄及其他文書證據，均不爭執證
    據能力，足見審判外筆錄及文書具相當之可信性，依前述「
    同意性」之傳聞法則例外規定，被告以外之人於審判外之陳
    述均具證據能力。又按參諸刑事訴訟法第273 條之1 之規定
    ，簡式審判程序以被告就被訴事實為有罪之陳述為前提，被
    告既坦承犯行而為有罪之陳述，通常亦對於審判外之供述及
    其他書證、物證證據之證據能力不爭執，此所以立法者於刑
    事訴訟法第159 條第2 項規定，前項規定（即第159 條第1
    項關於「傳聞法則」之規定）於法院以簡式審判程序，不適
    用之的意旨所在。
二、被告之自白，非出於強暴、脅迫、利誘、詐欺、疲勞訊問、
    違法羈押或其他不正之方法，且與事實相符者，得為證據。
    被告陳述其自白係出於不正之方法者，應先於其他事證而為
    調查。該自白如係經檢察官提出者，法院應命檢察官就自白
    之出於自由意志，指出證明之方法。刑事訴訟法第156 條第
    1 項、第3 項分別定有明文。查被告於準備程序及審判期日
    對於檢察官提出其警詢及偵查訊問筆錄之證據能力均不爭執
    ，本院亦查無明顯事證顯示檢、警機關於製作該等筆錄時，
    有對被告施以不正方法之情形，是被告審判外之陳述係出於
    任意性，具證據能力。
貳、證明力部分
一、按被告（或共犯）之自白，不得作為有罪判決之唯一證據，
    仍應調查其他必要之證據，以察其是否與事實相符，刑事訴
    訟法第156 條第2 項就此定有明文。其立法目的乃欲以補強
    證據擔保自白之真實性，亦即以補強證據之存在，藉以限制
    向有「證據之王」稱號的自白在證據上之價值，質言之，本
    條項乃對於自由心證原則之限制，關於自白之證明力，採取
    證據法定原則，使自白僅具有一半之證明力，尚須另有其他
    補強證據以補足自白之證明力。而所謂補強證據，最高法院
    74年台覆字第10號曾經加以闡釋：「指除該自白本身以外，
    其他足資以證明自白之犯罪事實確具有相當程度真實性之證
    據而言。雖其所補強者，非以事實之全部為必要，但亦須因
    補強證據與自白之相互利用，而足以使犯罪事實獲得確信者
    ，始足當之」。司法院大法官議決釋字第582 號解釋文後段
    ，對於本條項所謂「其他必要之證據」，著有闡釋，足為刑
    事審判上操作「自白」與「補強證據」時之參考標準，茲節
    錄引述如下：「刑事審判基於憲法正當法律程序原則，對於
    犯罪事實之認定，採證據裁判及自白任意性等原則。刑事訴
    訟法據以規定嚴格證明法則，必須具證據能力之證據，經合
    法調查，使法院形成該等證據已足證明被告犯罪之確信心證
    ，始能判決被告有罪；為避免過分偏重自白，有害於真實發
    見及人權保障，並規定被告之自白，不得作為有罪判決之唯
    一證據，仍應調查其他必要之證據，以察其是否與事實相符
    。基於上開嚴格證明法則及對自白證明力之限制規定，所謂
    『其他必要之證據』，自亦須具備證據能力，經合法調查，
    且就其證明力之程度，非謂自白為主要證據，其證明力當然
    較為強大，其他必要之證據為次要或補充性之證據，證明力
    當然較為薄弱，而應依其他必要證據之質量，與自白相互印
    證，綜合判斷，足以確信自白犯罪事實之真實性，始足當之
    」。
二、訊據被告對上述犯罪事實均坦承不諱，雖經核與被告偵查中
    於檢察事務官詢問時否認犯行，並辯稱，上述信用卡、現金
    卡及密碼係由甲○○交付，同意其去領錢，並將錢借其投資
    之用，卡片嗣後也有還給甲○○云云不符。惟查被告上述犯
    行，除為證人即被害人甲○○於檢察官偵訊時指證明確在卷
    外，復有下述各項補強證據，與被告審判中之自白互核，足
    認被告自白之真實性，且偵查中之辯稱，不足採信：犯罪事
    實(一)部分，有證人即告訴人台新銀行指述申請預借現金密碼
    之女子並非甲○○之聲音（參見臺灣桃園地方法院檢察署95
    年度偵字第24700 號偵卷第16頁）外，另有台新銀行信用卡
    冒用明細、台新銀行來電記錄查詢單各1 紙，及被告於中國
    信託自動櫃員機提領預借現金之監視錄影影像翻拍照片3 紙
    在偵查卷可憑；犯罪事實(二)部分，有聯邦銀行提款明細表、
    聯邦銀行存戶事故查詢單、聯邦銀行國民現金貸款交易明細
    查詢單、聯邦銀行96年4 月23日 (96) 聯銀理貸字第3078號
    函各1 紙在偵查卷可查；犯罪事實(三)之部分，有台北富邦銀
    行信用卡冒刷明細表、台北富邦銀行信用卡總處95年8 月7
    日北富信卡字第0933號函、96年4 月2 日北富信卡字第0266
    號函、中華商業銀行收單系統Charge Back 明細表、被告以
    自己名義簽名之富邦信用卡簽帳消費證明單各1 紙附偵查卷
    足證。是本案事證明確，被告犯行堪以認定，應依法論科。
三、核被告於犯罪事實(一)、(二)所為，均係犯刑法第320 條第1項
    之竊盜罪、第339 條之2 第1 項之不正利用自動付款設備罪
    ；犯罪事實(三)所為，係犯刑法第320 條第1 項之竊盜罪、第
    339 條第1 項之詐欺取財既遂罪、第3 項之詐欺取財未遂罪
    。另按被告行為後，刑法業於94年2 月2 日修正公布，95年
    7 月1 日起施行。按行為後法律有變更者，適用行為時之法
    律，但行為後之法律有利於行為人者，適用最有利於行為人
    之法律，修正後刑法第2 條第1 項定有明文。此條規定係規
    範行為後法律變更所生新舊法律比較適用之準據法，本身尚
    無新舊法比較之問題，於新法施行後，應一律適用新法第2
    條第1 項之規定，為「從舊從輕」之比較（最高法院95年月
    23日第8 次刑事庭會議決議參照）。惟按比較法律孰為有利
    於行為人時，應就罪刑有關之一切情形，比較其全部之結果
    ，而為整體適用，不能割裂而分別適用各該有利於行為人之
    法律，此即「法律一體適用原則」，最高法院27年上字第26
    15號著有判例可資參照。而此處所指「一體適用」、「禁止
    一部適用」，係指相同法條內之「要件及效果」不應割裂適
    用，而一部適用新法、一部適用舊法；或法律效果相牽涉，
    而有牽連關係之法條，不應僅取其一部適用舊法，他部卻適
    用新法而言。至於兩相獨立（縱屬相同法典內）之法條，其
    各有不同之要件及法律效果，二者既不相屬，又無相牽連之
    情形，如分別經修正者，自無禁止各別條文單獨依修正前後
    規定比較其輕重之必要。是最高法院95年5 月23日第8 次刑
    事庭會議決議雖曾認為：「比較時應就罪刑有關之共犯、未
    遂犯、想像競合犯、牽連犯、連續犯、結合犯，以及累犯加
    重、自首減輕暨其他法定加減原因（如身分加減）與加減例
    等一切情形，綜其全部罪刑之結果而為比較」等語。該決議
    固有不應割裂比較法條之意，惟應係指各該法條相互間有所
    相屬或牽連之前提下，不應割裂適用，至於相同法條更不應
    割裂適用，惟在互不相屬，各別獨立之法條，自甚難或無從
    「綜其全部罪刑之結果」比較，尤其，該決議內容並無明示
    應「全部適用」新法或舊法之意旨，此處所強調「綜其全部
    罪刑之結果而為比較」，毋寧係強調所應適用之法條均應予
    比較，且因為修正條文多為總則性之指示性法律，而應綜合
    分則性之處罰條文適用，不宜單就總則條文抽象比較，或有
    所漏列比較之意。查被告行為後與本案相關之刑法有如下之
    修正，應探討有無新、舊法比較之必要：
  (一)刑法第33條第5 款有關罰金之最低數額部分，因刑法分則編
    各罪所定罰金之貨幣單位原為銀元，修正前刑法第33條第5
    款規定：「罰金：（銀元）一元以上」，而銀元與新臺幣間
    之折算，依現行法規所定貨幣單位折算新臺幣條例規定，以
    銀元1 元折算新臺幣3 元；修正後刑法第33條第5 款則規定
    ：「罰金：新臺幣一千元以上，以百元計算之」；經比較新
    舊法之規定，修正後刑法第33條第5 款所定罰金之最低數額
    ，較之修正前提高，自以修正前刑法第33條第5 款之規定有
    利於被告。
  (二)被告行為後，刑法第28條共同正犯之規定，由原條文之「2
    人以上共同實『施』犯罪之行為者，皆為正犯」，修正為「
    2 人以上共同實『行』犯罪之行為者，皆為正犯」，涉及共
    同正犯構成要件之變更，且立法理由明文表示仍不排除所謂
    「共謀共同正犯」。修正前後之規定，輕重相等，修正後之
    規定並非較有利於被告，依據刑法第1 條前段所定「罪刑法
    定主義」，以及同法第2 條前段所定「適用行為時之法律」
    ，仍應適用行為時，即修正前刑法第28條之規定。就犯罪事
    實(一)部分，被告與真實姓名年籍不詳之成年女子就假冒甲○
    ○名義撥打電話向台新銀行申請預借現金密碼以詐欺取財之
    犯行，有犯意聯絡及行為分擔，應論以共同正犯。
  (三)修正後刑法業已刪除第56條連續犯之規定，此刪除雖非犯罪
    構成要件之變更，但顯已影響行為人刑罰之法律效果，自屬
    法律有變更，比較新舊法結果，應適用較有利於被告之行為
    時法律即舊法關於連續犯之規定，以一罪論，並得加重其刑
    至2 分之1 。查被告於犯罪事實(一)、(二)、(三)先後所犯竊盜罪
    ，其犯罪時間相近、犯罪地點及被害人均相同，所犯又為同
    一罪名，顯係基於概括犯意為之，為連續犯，應依修正前刑
    法第56條規定，論以一竊盜罪，並加重其刑。犯罪事實(一)、
    (二)先後兩次不正利用自動付款設備罪，犯罪時間相近，所犯
    罪名相同，亦顯係基於概括犯意為之，為連續犯，應依修正
    前刑法第56條規定，論以一竊盜罪，並加重其刑。犯罪事實
    (三)共計8 次詐欺取財之犯行，雖第1 次為既遂犯，其餘7 次
    為未遂犯行，惟既、未遂屬一犯罪行為之不同階段，自應認
    各該犯罪之構成要件相同，屬於同一罪名，且其先後犯行時
    間緊接，所犯罪名相同，顯係基於概括犯意為之，為連續犯
    ，應依修正前刑法第56條規定論以一詐欺取財既遂罪，並加
    重其刑。
  (四)被告行為後，刑法第55條關於牽連犯之規定業經刪除，此刪
    除雖非犯罪構成要件之變更，但顯已影響行為人刑罰之法律
    效果，自屬法律有變更，比較新舊法結果，數行為依新法規
    定原則上應予併罰，惟依修正前刑法第55條牽連犯規定，得
    從一重處斷，是以仍應適用較有利於被告之修正前刑法第55
    條關於牽連犯之規定。被告犯罪事實(一)、(二)、(三)所犯連續竊
    盜罪、連續不正利用自動付款設備罪，及連續詐欺取財罪間
    ，有方法、結果之牽連關係，應依修正前刑法第55條規定，
    從一重之詐欺取財既遂罪處斷。
四、爰審酌被告利用被害人甲○○為其女友之信任關係，僅為貪
    圖一己享樂花用，竟屢次竊取被害人已開卡或未開卡之現金
    卡、信用卡，並盜用、盜刷，其後即不見蹤影，所為侵害各
    受害銀行之金融及交易秩序，更嚴重損及甲○○之信用，並
    致被害人甲○○除須為此擔負慘重之金錢損害賠償代價外（
    甲○○經法院判決須給付聯邦銀行卡債9 萬9 千餘元，有本
    院95年度桃小字第439 號小額民事判決書一件在卷可查），
    更因而受有情感上遭背叛之難以抹滅之傷痛，至今未能賠償
    受害銀行，更未取得被害人甲○○之原諒，此經被害人甲○
    ○於審判期日向本院表示希望判愈重愈好等語可知，另審酌
    被告於審判中雖均坦承犯行，惟偵查中到案時否認犯行，並
    全數推卸責任予甲○○之行逕之犯後態度等一切情狀，量處
    如主文所示之刑。另查被告犯罪時間係在96年4 月24日之前
    ，合於中華民國九十六年罪犯減刑條例第二條第一項第三款
    之減刑要件，且雖其於本院審理中之96年11月23日遭通緝，
    惟因係在同條例實施後所為通緝，尚無同條例第5 條規定之
    適用，仍應減其宣告刑2 分之1 。
據上論斷，應依刑事訴訟法第299 條第1 項前段，刑法第2 條第
1 項、修正前刑法第28條、修正前刑法第56條，刑法第320 條第
1 項、第339 條第1 項、第339 條之2 第1 項，修正前刑法第55
條，修正前罰金罰鍰提高標準條例第2 條，中華民國九十六年罪
犯減刑條例第2 條第1 項第3 款、第7 條、第9 條，判決如主文
。
本案經檢察官鍾雅蘭到庭執行職務
中    華    民    國    97    年    1     月    14    日
                        臺灣桃園地方法院刑事第六庭
                            法  官  錢  建  榮
以上正本證明與原本無異。
如不服本判決，應於判決送達後10日內向本院提出上訴狀（應附
繕本），其未敘述上訴理由者，應於上訴期間屆滿後20日內補提
理由書狀於本院，上訴於臺灣高等法院。
                            書記官  李  玉  華
中    華    民    國    97    年    1     月    21    日
附錄本案論罪科刑法條全文
中華民國刑法第339條
意圖為自己或第三人不法之所有，以詐術使人將本人或第三人之
物交付者，處 5 年以下有期徒刑、拘役或科或併科 1 千元以下
罰金。
以前項方法得財產上不法之利益或使第三人得之者，亦同。
前二項之未遂犯罰之。


司法院資訊處製作；財團法人民間司法改革基金會備份。
